【裁判字號】    94,訴,829
【裁判日期】    950728
【裁判案由】    返還價金等
【裁判全文】
臺灣桃園地方法院民事判決               94年度訴字第829號
原      告  丁○○
訴訟代理人  張家聲律師
被      告  乙○○
            甲○○
共      同
訴訟代理人  陳建昌律師
上列當事人間返還價金事件，於民國95年7 月14日言詞辯論終結
，本院判決如下：
    主  文
原告之訴及假執行之聲請均駁回。
訴訟費用由原告負擔。
    事  實
甲、原告方面：
一、聲明：
  (一)被告乙○○、甲○○應各給付原告新台幣（下同）253,000
    元，及自起訴狀繕本送達被告翌日起至清償日止，按週年利
    率5%計算之利息。
  (二)請依職權或由原告提供擔保宣告假執行。
二、陳述：
  (一)原告於民國94年2 月21日以總價430 萬元向被告二人購買坐
    落桃園縣中壢市○○段847 地號73平方公尺土地及其上門牌
    號碼同縣市○○○街26號房屋（下稱本件房屋），原告已付
    第一、二期款共40萬元。惟原告於同年5 月13日會同「信強
    材料檢測中心」（下稱信強檢測中心）技師至該屋檢測房屋
    之輻射反應時，發現二樓樓梯左側之房間天花板有凸膨狀況
    ，輕輕拍打即脫落大塊水泥，並裸露已銹蝕之鋼筋，原告乃
    委請該檢測中心取樣鑑測混凝土氯離子含量，詎檢測結果，
    混凝土之氯離子含量竟達0.6411kg/ 立方米，遠高於法定0.
    3kg/立方米之容許值，足徵本件房屋為海砂屋。原告旋於同
    年5 月30日以存證信函向被告表示解除本件買賣契約，並請
    被告於文到三日內商議回復原狀事宜，然被告卻置之不理。
    因海砂對房屋之結構及安全性造成重大影響，並有減少建築
    物應有之通常效用，自屬物之瑕疵，被告對此應負瑕疵擔保
    責任，故原告依民法第359 條規定解除本件買賣契約，請求
    被告返還40萬元價金，並依同法第227 條及第226 條規定請
    求賠償本件買賣契約之簽約費2,000 元、不動產所有權移轉
    及設定登記之代辦費18,000元、仲介費86,000元等，自屬於
    法有據，因被告二人共同出賣，故應分別給付原告如聲明所
    示之金額及遲延利息。
  (二)因台北市土木技師公會（下稱土木技師公會）受託至本件房
    屋現場採樣送驗之過程不夠嚴謹，並非採樣後直接送驗，所
    採樣本恐有遭受污染之可能，故其所做之鑑定報告，自不可
    採為認定之基準，而應以原告提出之檢測報告為據才是。
三、證據：提出買賣契約書、信強材料檢測中心鑑測報告、存證
    信函及回執、仲介費收據等影本各1分為證。
乙、被告方面：
一、聲明：除如受不利判決願供擔保免假執行外，如主文所示。
二、陳述：被告出賣本件房屋係於62年12月間，由建商在同一時
    間所建築完成之大批房屋中的一戶，同批其他建築物從未聞
    有「海砂屋」、「輻射鋼筋」之情事。本件房屋因屋齡已達
    30餘年，加上甚少有人居住，外觀上難免有老舊之感。而原
    告在簽約購買前，時常至本件房屋查看，對屋內狀況知之甚
    詳，甚至要求被告整修，詎原告簽約後竟因故反悔不買，藉
    「海砂屋」之詞要求解除契約。原告提出之檢測報告並未按
    照一定檢測標準檢驗，故以其提出之檢測報告稱本件房屋混
    凝土氯離子含量超出規定標準，實不足採信。因本件兩造合
    意指定由土木技師公會做鑑定，故應以其鑑定結果認定本件
    房屋是否為海砂屋。
三、證據：提出本件房屋之平面圖影本一張、照片三張為證。
丙、本院依聲請函土木技師公會就本件房屋混凝土氯離子含量鑑
    定為何？有無否超過法規標值？鋼筋有無銹蝕而影響房屋結
    構安全或減損房屋使用效用？
    理  由
一、原告主張其在94年2 月21日以總價430 萬元向被告買受本件
    房屋，已付第一、二期款40萬元，因本件房屋之二樓樓梯左
    側房間天花板水泥塊剝落，鋼筋外露，原告委由信強檢測中
    心檢測後，得知本件房屋之混凝土氯離子含量過高（即俗稱
    海砂屋），遂以本件房屋有物之瑕疵，於94年5 月30日函知
    被告解除買賣契約，請求被告返還已付之買賣價金等事實，
    有其提出之本件買賣契約書、存證信函等件為證；被告除否
    認本件房屋為海砂屋外，其餘並不爭執，堪信原告此部分之
    主張為真。
二、按物之出賣人，對於買受人應擔保其物依第373 條之規定危
    險移轉於買受人時，無滅失或減少其價值之瑕疵，亦無滅失
    或減少其通常效用或契約預定效用之瑕疵。民法第354 條定
    有明文。而因居住使用而購買房屋，依社會常情以觀，購屋
    者莫不期望所購買之房屋堅固、耐用，並能提供符合一定程
    度之安全，如房屋之結構本身已失其安全性，不論從主觀之
    價值或客觀之效用而論，均屬有減損其價值與效用之瑕疵。
    混凝土氯離子含量過高之房屋，即俗稱海砂屋，因其鋼筋與
    混凝土間之附著性遭過高之氯離子破壞而容易剝離，對房屋
    結構之安全自有減損，對居住者之生命、身體安全，構成相
    當程度之危險性，故屬民法第354 條規定所稱之瑕疵，有此
    情形時，買受人自得依民法第359 條規定解除買賣契約。再
    當事人主張有利於己之事實，就其事實有舉證之責任。民事
    訴訟法第277 條前段定有明文。買受人如主張物之出賣人交
    付之物有瑕疵，而依民法第354 條、第277 條規定主張出賣
    人應負物之瑕疵擔保責任及不完全給付之債務不履行責任者
    ，自應就出賣人所交付之物有瑕疵之有利於己之事實，負舉
    證責任。本件原告主張本件房屋之混凝土屬氯離子含量過高
    ，為海砂屋，依物之瑕疵擔保、不完全給付等法律關係，解
    除買賣契約，而被告則否認本件房屋有混凝土氯離子含量過
    高之瑕疵。是本件房屋是否有原告主張混凝土氯離子含量過
    高之瑕疵，自應由原告負舉證之責。
三、原告稱依其提出之信強檢測中心所作之檢測報告，可證本件
    房屋為海砂屋，惟為被告所否認。經查：
  (一)原告稱伊先前已委請信強檢測中心就本件房屋之混凝土氯離
    子含量做過檢測，檢測結果認本件房屋之氯離子含量過高為
    海砂屋，該份檢測報告可為證據，而認本件房屋確有物之瑕
    疵云云。惟文書之證據力，有「形式上證據力」與「實質上
    證據力」之分，前者係指真正之文書即文書係由名義人作成
    而言；後者則為文書記載之內容，有證明應證事實之價值，
    足供法院作為判斷之依據而言。必有形式上證據力之文書，
    始有證據價值之可言。文書之實質上證據力，由法院根據經
    驗法則，依自由心證判斷之。形式上證據力，則依民事訴訟
    法之規定決之（最高法院88年度台上字第2634號判決意旨參
    照）。本件原告所提出之信強檢測中心混凝土氯離子含量試
    驗報告，僅係影本，且為私文書，原告並未舉證其形式上之
    真正，故其是否具有文書之形式上證據力，已非無疑，縱認
    檢測報告之形式為真正，亦僅能證明係由上開檢測中心所製
    作，至檢測報告所載內容是否屬實，揆諸前揭說明，仍應由
    法院依經驗法則而判斷之，而依上開檢測報告所載，其所採
    樣之部分為「上二樓樓梯左側房間天花板」，因其所採樣之
    部分僅有一處，以此單一部分之採樣做為鑑定本件房屋結構
    混凝土氯離子含量過高之依據，依一般經驗法則而論，其實
    質上之證據力，更非無疑，故原告以上開檢測報告即主張本
    件房屋為海砂屋，要非可採。
  (二)就本件房屋混凝土氯離子含量是否超過法定標準，兩造合意
    委託土木技師公會做一鑑定（見本院94年7 月14日準備程序
    期日筆錄），而經該公會派員會同兩造至現場採樣送回檢測
    鑑定結果為：「本鑑定標的物共取六個混凝土試樣，並依CN
    S3090A2042標準進行氯離子含量檢測，一樓客廳頂版氯離子
    含量為每立方公尺0.08公斤；一樓廚房頂版氯離子含量為每
    立方公尺0.04公斤；二樓外牆角氯離子含量為每立方公尺0.
    04公斤；至於二樓頂版部位有三處檢測點，其氯離子含量結
    果分別為每立方公尺0.09、0.06、0.07公斤。」此有土木技
    師公會95年4 月18日北土技字第9530568 號鑑定報告書一份
    在卷可憑，依中央標準局CNS3090A2042預拌混凝土之規定，
    結構體所處環境須作永久性考慮者，其氯離子含量標準值為
    每立方公尺0.3 公斤，依此標準，上開土木技師公會之鑑定
    結果，本件房屋之氯離子含量並未超過混凝土中最大水溶性
    氯離子含量為每立方公尺0.3 公斤之國家標準。而檢測值是
    否足以確實反應本件房屋混凝土中氯離子之含量，應與採樣
    位置及樣品數目多寡有關，本件土木技師公會之鑑定報告，
    其採樣總數多達六處，鑑定結果亦謂：「綜合以上研判，本
    鑑定標的物共取六個混凝土試樣，並依CNS3090A2042標準進
    行氯離子含量檢測，其結果顯示氯離子含量介於0.04-0.09
    公斤/ 立方公尺，遠小於海砂屋認定標準（氯離子含量大於
    0.3 公斤/ 立方公尺之規定），故可認定鑑定標的物並非海
    砂屋；另依肉眼觀察本鑑定標的物之屋齡雖老，但其鋼筋並
    無特別鏽蝕之情形，故無影響房屋結構安全或減損使用效用
    之情事。」（見上開鑑定報告），可見本件房屋之混凝土氯
    離子含量，鑑定結果並未超出法律規定之安全標準甚明。
  (三)原告雖質疑土木技師公會之鑑定過程不夠嚴謹，報告欠缺証
    據能力云云。惟查本件房屋是否為海砂屋係依兩造當事人合
    意指定由台北市土木技師公會鑑定，該土木技師公會經法院
    囑託後，於94年3 月31日會同兩造至本件房屋採樣，有會勘
    紀錄表及照片附於鑑定報告書可稽，且證人即鑑定技師丙○
    ○到庭證稱：「當天採樣時，兩造及律師都有在場，系爭房
    子是二層樓，每層樓各採三個點的樣本，且這些點都經過原
    告現場確認後才作實際採樣工作，採樣之後會由採樣的公司
    直接送到實驗室，因原告有意見，原告要求技師直接送到實
    驗室，當天我有開車，我就帶著六個樣品，因當時我在新竹
    還有事情，我就先到新竹，到中午時間接到原告電話說他要
    採取一些粉末自己送去化驗，我當時拒絕他，因為所採集的
    樣品粉末數量有限，且樣本不能私相授受，必須經被告同意
    才可以。我只是代表法院委託執行案子，不能把粉末交給原
    告。後來樣本是到星期二早上才送到實驗室。這中間樣本全
    在我車上，樣本採樣當時都有存封，上面只有記載採樣的點
    號及位置，須到實驗室，等到實驗室有剩下時才能給他，原
    告當時回答我說不用了，他不需要了」（見本院95年7 月14
    日言詞辯論期日筆錄）。足認採樣過程確實按照一般實務標
    準程序進行採樣，再參與採樣之技師與兩造當事人均無任何
    利害關係，自無偏頗任何一方之虞。又「調查證據之結果，
    應曉諭當事人為辯論。」民事訴訟法第297 條第1 項定有明
    文，本院就上開鑑定報告書經提示兩造，使當事人就該證據
    及調查之結果為言詞辯論，使得盡其攻擊防禦之能事，原告
    雖表示參與採樣之技師未實際從事檢測樣品之實驗工作云云
    ；惟證人丙○○稱：「實驗室是國家認定的單位，我們通常
    送去後，等鑑定報告，因為實驗室有收到很多的採樣樣品，
    他們有安排他們的工作時程，我們不可能在現場等候他們做
    完採樣的實驗。」（見同上期日筆錄），是基於分工及效率
    方法，採樣與實驗之人分開而做，如其檢測過程符合標準程
    序，自無要求採樣與實驗之人必須同一人所為。且混凝土氯
    離子含量多寡，乃一客觀事實，採樣及檢測之人員不同一，
    亦不影響氯離子含量之認定，土木技師公會之鑑定報告已明
    確載明本件房屋混凝土氯離子含量未超過國家CNS 檢測標準
    ，且本件之採樣過程符合標準，是原告稱採樣過程之嚴謹性
    或公正性堪疑云云，應係其一己片面推測之詞，並無證據佐
    證，要無可取。
  (五)綜上，本件房屋之氯離子含量並未超過國家法律規定之安全
    標準，即CNS3090A2042標準之混凝土氯離子含量大於0.3 公
    斤/ 立方公尺之規定，而原告復未能提出其他證據足資證明
    本件房屋有物之瑕疵之事實，則原告稱本件房屋為海砂屋而
    有瑕疵云云，要無可採。
三、按物之出賣人對於買受人，應擔保其物依第373 條之規定危
    險移轉於買受人時無滅失或減少其價值之瑕疵，亦無滅失或
    減少其通常效用或契約預定效用之瑕疵。買賣因物有瑕疵，
    買受人得解除其契約或請求減少其價金。民法第354 條第1
    項前段、第359 條第1 項前段分別定有明文。依民法第359
    條之規定解除契約，首須證明買賣標的物具有瑕疵，惟原告
    既未舉證證明本件房屋有何瑕疵，則原告主張依民法第359
    條規定解除本件買賣契約，並請求被告返還買賣價金40萬元
    云云，即無可採。
四、再以給付特定物為標的者，出賣人就其交付之買賣標的物有
    應負擔保責任之瑕疵，須其瑕疵係於契約成立後始發生，且
    因可歸責於出賣人之事由所致者，則出賣人除負物之瑕疵擔
    保責任外，應同時構成不完全給付之債務不履行責任。有最
    高法院77年4 月19日77年度第7 次民事庭會議決議可參，從
    而於契約成立時，瑕疵苟已存在，出賣人倘以現狀交付之，
    即屬依債務本旨而為給付，尚不構成不完全給付，買受人僅
    得依物之瑕疵擔保對出賣人有所請求。本件買賣標的物為房
    屋，係就特定物所為之買賣，該屋是否為海砂屋而有瑕疵，
    尚非無疑，已如前述，縱本件房屋有原告所指之混凝土氯離
    子含量過高之瑕疵，其瑕疵乃於興建過程中即已存在，被告
    於買賣時，如以現狀房屋交付原告，亦屬依債務之本旨而給
    付，揆諸上開說明，被告僅有物之瑕疵擔保責任，並不構成
    不完全給付之債務不履行，是原告主張以不完全給付之法律
    關係請求被告賠償所受損害，要屬無據。
五、綜上所述，原告主張本件房屋有混凝土氯離子含量過高（即
    海砂屋）之瑕疵，而依物之瑕疵擔保、不完全給付之法律規
    定，請求被告二人返還價金及賠償損害各253,000 元（共50
    6,000 元），及自起訴狀繕本送達之翌日起至清償日止，按
    週年利率5%計算之利息，依法無據，應予駁回；其假執行之
    聲請，亦因之失所附麗，應併予駁回。
六、本件判決之基礎已臻明確，兩造其餘之攻擊防禦方法及舉證
    ，核與判決結果無影響，無庸一一論述，併此敘明。
七、據上論結，本件原告之訴為無理由，依民事訴訟法第78條，
    判決如主文。
中    華    民    國    95    年    7     月    28    日
                  民事第三庭    法  官  潘進柳
以上正本係照原本作成
如對本判決上訴，須於判決送達後20日內向本院提出上訴狀
中    華    民    國    95    年    7     月    28    日
                                書記官  李麗娟


司法院資訊處製作；財團法人民間司法改革基金會備份。
